臺灣臺中地方法院民事判決　94年度訴字第636號
原　　　告　甲○○
被　　　告　乙○○
上列當事人間請求損害賠償事件，本院於民國94年8月19日言詞
辯論終結，判決如下：
    主      文
被告應給付原告新台幣壹拾萬元，及自民國九十四年三月十七日
起至清償日止，按年息百分之五計算之利息。
原告其餘之訴駁回。
訴訟費用由被告負擔十分之一；餘由原告負擔。
    事實及理由
一、本件被告雖具狀聲請本院於上開刑事案件判決確定前，依民
    事訴訟法第183條規定裁定停止本件民事訴訟之程序。惟民
    事訴訟法第183條所謂訴訟中有犯罪嫌疑，係指本件民事訴
    訟中，生有犯罪嫌疑情事，例如當事人偽造證據，證人偽證
    等而言，不包括與該民事訴訟有關之刑事被告是否犯罪在內
    ，且因犯罪所生之損害賠償民事案件與該犯罪刑事案件乃獨
    立分別之訴訟，民事法院可自行調查審理，不受刑事法院認
    定事實之拘束，殊無在刑事訴訟程序終結前，停止訴訟程序
    之必要（最高法院59年度台抗字第663號、78年度台抗字第2
    63號裁定意旨參照），是本件即無在上開刑案判決確定前，
    裁定停止訴訟程序之必要，先予敘明。
二、原告起訴主張：被告於民國93年7月1日晚間7時許，在台中
    縣外埔鄉○○村○○路24號前，基於傷害犯意，出手毆打原
    告頭部，致原告因而受有太陽穴腫痛、暈眩嘔吐等輕度腦震
    盪之傷害，爰依侵權行為之法律關係，訴請被告賠償：(一)財
    產上損害新台幣（下同）650,000元：原告係經營桶裝瓦斯
    及廚具設備生意，必須外出送貨及安裝，因遭被告毆打頭部
    ，致無法開車送貨，影響生意甚鉅，家庭生計嚴重受損，為
    此請求被告賠償650,000元。(二)非財產上損害800,000元：被
    告毆打原告時，原告配偶及2名女兒均在場目睹，全家因此
    陷入無限恐慌，大女兒更因此不敢去上學，原告全家所受精
    神痛苦及恐懼非筆墨所能形容，為此請求被告賠償精神慰撫
    金800,000元，以上合計1,450,000元等語。並聲明：被告應
    給付原告1,450,000元，及自起訴狀繕本送達翌日起至清償
    日止，按年息5%計算之利息。
三、被告則以：(一)原告所受之傷，係訴外人丙○○動手所致，被
    告並未毆打原告，原告請求被告賠償，顯無理由。(二)退步而
    言，縱認被告須負損害賠償責任，惟原告請求賠償之金額，
    其中財產上損失650,000元部分，原告未舉證以實其說；另
    原告僅遭揮手毆打1下，並非激烈打鬥，原告據此請求
    800,000元慰撫金，顯屬過高等語資為抗辯。並答辯聲明：
    原告之訴駁回。
四、兩造依民事訴訟法第270條之1第1項第3款規定，整理並協議
    簡化爭點如下：
  (一)兩造不爭執之事實
    93年7月1日晚間7時許，在台中縣外埔鄉○○村○○路24號
    前，訴外人丁○○與其房客即訴外人戊○○間因租屋問題產
    生糾紛，當時丁○○之鄰居即原告，與戊○○之朋友即被告
    均在場。
  (二)本件之爭點：
  1.被告於前開時、地，是否有傷害原告之行為？
  2.被告若有傷害原告之行為，原告是否因之不能工作？原告精
    神上是否受有痛苦？
五、以下針對本件之爭點，敘述本院得心證之理由
  (一)原告主張：被告於93年7月1日晚間7時許，在台中縣外埔鄉
    ○○村○○路24號前，基於傷害犯意，出手毆打原告頭部，
    致原告受有太陽穴腫痛、暈眩嘔吐疑輕微腦震盪等情，業據
    提出清一診所93年7月1日出具之診斷證明書為證，並經證人
    丁○○於本院審理時證述：「（93年7月1日晚上，兩造發生
    爭執時妳是否在場？）我在場，那時是因為戊○○租我的房
    子，後來租約到期不續租，我要搬東西進去放，戊○○的太
    太就打電話告訴戊○○，戊○○就叫乙○○來，後來我到嫂
    嫂家，戊○○及乙○○就擋在馬路中間，甲○○太太也在場
    ，甲○○的女兒就跑回家告訴原告說媽媽及阿姨在那邊跟別
    人吵架，甲○○就過來看怎麼回事，乙○○本來蹲著，後來
    他就站起來，他朝甲○○的太陽穴打下去，我不記得打那邊
    的太陽穴，打了一拳，甲○○就趕快跑‥‥甲○○就往我嫂
    嫂家方向的小路跑回去‥‥跑去我嫂嫂家報警」、「（糾紛
    發生時有誰在場？）甲○○、甲○○的太太、甲○○的女兒
    、我、我的小孫子、戊○○、戊○○的太太、戊○○的丈母
    娘、戊○○的小舅子、乙○○，沒有其他人」等語在卷。經
    核上開診斷證明書所載原告受傷部位，與原告主張遭被告毆
    打之部位相符，且證人丁○○所述兩造發生衝突之原因、時
    地、經過及在場人士等，與原告上開主張亦相吻合，堪信原
    告之主張為真實。而被告因前揭傷害原告之犯行，經臺灣臺
    中地方法院檢察署以93年度偵字第13726號聲請簡易判決處刑
    ，並經本院豐原簡易庭以94年度豐簡字第64號判處拘役30日
    （被告不服該判決提起上訴，現由本院刑事合議庭審理中）
    等情，亦經本院調取上開刑事卷宗核閱無誤，益徵被告確有
    上述傷害原告之犯罪事實。
  (二)被告雖辯稱：當天動手打原告的人不是伊而是丙○○云云，
    並舉證人己○○（戊○○之配偶）、庚○○○（己○○之母
    ）、戊○○、丙○○為證，其中(1)己○○證述略以：當天伊
    家人與房東丁○○在討論問題，原告自己跑過來，一直看著
    蹲在水溝邊的被告，被告就對原告說「你在看什麼」，後來
    丙○○就推了原告側面一下。(2)庚○○○證稱略以：發生爭
    執時被告蹲在水溝邊，現場沒有人對原告說「你在看什麼」
    ，也沒有人與原告發生擦撞，伊看到丙○○用手推了原告
    。(3)戊○○證述略以：當天伊與丁○○在討論房子的事情，
    甲○○就跑出來與被告起口角，後來丙○○推了原告一把。
    (4)丙○○證稱略以：那天戊○○與房東太太討論房子的事情
    ，原告走過來，與被告發生爭吵，伊過去瞭解發生何事，伊
    就推了原告一下。惟查：依渠等前開所述，當日與原告起口
    角爭執者為被告，則為何丙○○會無端與原告發生肢體衝突
    ？其次，有關當日被告究有無對原告說「你在看什麼」，己○○與庚○○○所為陳述不一，且庚○○○所述當天現場沒
    有人對原告說「你在看什麼」，也沒有人與原告發生擦撞，
    與戊○○於上開刑事案件警詢時所述「甲○○與他女兒出來
    一直盯著我朋友乙○○看，我朋友本來是蹲在路邊看到甲○○一直盯著他看則站起來說你是在看什麼，王某稱我住在這
    裡出來走一走，因路窄剛好與乙○○擦撞」，以及被告於警
    詢時自述「甲○○牽著一個小孩出來一直盯著我看，我則站
    起來說你是在看什麼，他就回答說我家住在這裡出來走一走
    ，我又說你在看我嗎，你在青什麼（台語），他沒有回答我
    直接走過來輕微擦撞到我」，均不相符。再者，戊○○及乙○○於上開刑事案件自警詢起迄偵查終結止，不但未曾陳述
    當日丙○○出手推打原告之事，甚至亦從未提及當日丙○○
    在場，凡此均足見己○○等四人所述應屬附合被告之詞，不
    足採信。況原告與丁○○於案發當日均係第1次見到被告，渠
    等與被告或丙○○間皆無任何特殊親誼、冤仇關係，倘當日
    出手毆打原告之人確非被告，則渠等焉有甘冒誣告、偽證重
    責而共同設辭誣陷被告之必要，益徵被告前揭所辯與事實不
    合，不足為採。
  (三)綜據上述，被告不法侵害原告身體之事實，既經認定，則其
    對於原告因此所受之損害，自應負賠償責任。茲就原告請求
    賠償之項目是否應予准許，分述如下：
  1.財產上損失650,000元部分：原告雖主張其係經營瓦斯及廚具
    生意，受傷後無法開車送貨，致受有650,000元之生意損失，
    惟原告就此並未舉證以實其說，且經本院函詢原告受傷後就
    診之清一診所有關原告是否因系爭傷勢致無法工作，該診所
    回覆「該患者於93年7月1日晚上來院門診，當時主訴被打在
    太陽穴，頭很痛，並有頭暈、嘔吐現象，檢查時兩側瞳孔一
    樣大小，舌頭嘴唇並無歪斜現象，手腳也未有無力感，雖有
    輕微腦震盪現象，故給予症狀治療後勸其如有變化或一直不
    好，須到大醫院詳細檢查，之後該患者即未複診，至於此後
    狀況無所知」，並未提及原告有因傷不能工作之情形，此有
    清一診所之回函及所檢送之病歷資料在卷可稽，是原告此部
    分主張，即屬無據，不應准許。
  2.精神慰撫金800,000元部分：原告因遭被告毆打頭部，致受有
    太陽穴腫痛、暈眩嘔吐疑輕微腦震盪等傷害，已如前述，則
    其主張因此受有精神上之痛苦，應屬可採。本院斟酌被告出
    手毆打原告之部位、力道、原告受傷程度，及兩造之身分、
    地位、經濟狀況（原告為高中畢業，現在瓦斯公司擔任經理
    ，月薪50,000元至60,000元，家中有太太及3名小孩；被告係
    高職畢業，目前作焊接零工，每月收入30,000元，家中有太
    太及3名小孩）等一切情狀，認原告所得請求之慰撫金數額，
    以100,000元為適當，逾此數額所為之請求，則屬過高，不應
    准許。
六、綜上所述，原告依民法第184條第1項前段侵權行為之法律關
    係，請求被告賠償100,000元，及自起訴狀繕本送達翌日即94
    年3月17日起至清償日止，按年息5%計算之法定遲延利息，為
    有理由，應予准許；逾此數額所為之請求，則無理由，應予
    駁回。
七、據上論結，原告之訴為一部有理由，一部無理由，依民事訴
    訟法第79條，判決如主文。
中　　華　　民　　國　　94　　年　　8 　　月　　24　　日
                  民事第四庭  審判長法  官  洪碧雀
                                    法  官  陳添喜
                                    法  官　羅智文
正本係照原本作成。
如對本判決上訴，須於判決送達後20日內向本院提出上訴狀。
中　　華　　民　　國　　94　　年　　8 　　月　　24　　日
                                    書記官
